【裁判字號】    97,易,350
【裁判日期】    970307
【裁判案由】    傷害
【裁判全文】
臺灣臺中地方法院刑事判決               97年度易字第350號
公  訴  人  臺灣臺中地方法院檢察署檢察官
被      告  丙○○
            乙○○
上列被等告因傷害案件，經檢察官提起公訴（96年度偵字第1865
0號），本院判決如下：
    主  文
丙○○傷害人之身體，處拘役伍拾日，如易科罰金，以新臺幣壹
仟元折算壹日。
乙○○傷害人之身體，處拘役伍拾日，如易科罰金，以新臺幣壹
仟元折算壹日。
    犯罪事實
一、乙○○為丙○○前夫李承翰之弟，於民國96年6月28日晚上9
    時30分許，乙○○與其兄甲○○一同前往丙○○位在台中縣
    大里市○○○街27號5樓住處，接委請丙○○照護之父母返
    家時，與丙○○因看護父母費用問題發生爭執，乙○○與丙○○詎竟各自基於傷害他方身體之犯意，由丙○○持手提包
    丟擲乙○○，並徒手抓向乙○○頸部、上臂等處，乙○○則
    徒手毆打丙○○頭部、臉部，並將丙○○推倒在地，2人乃
    在該處地上扭打拉扯互毆，致丙○○因而受有頭部外傷併腦
    震盪、臉、頭皮、頸挫傷、左拇指挫擦傷、兩膝挫擦傷等傷
    害，乙○○則受有右腋下、右上背、右上肢及左上肢多處抓
    傷等傷害。
二、案經丙○○、乙○○訴由臺中縣警察局霧峰分局報告臺灣臺
    中地方法院檢察署檢察官偵查起訴。
    理  由
壹、程序部分：
一、按除簡式審判程序、簡易程序及刑事訴訟法第376 條第1款
    、第2款所列之罪之案件外，第一審應行合議審判，刑事訴
    訟法第284條之1修正條文定有明文。本件被告2人所犯係屬
    刑事訴訟法第376條第1款所列之最重本刑3年以下有期徒刑
    、拘役或專科罰金之罪，依法獨任進行審理程序，合先敘明
    。
二、又按被告以外之人於審判外之陳述，雖不符合同法第159條
    之1至第159條之4之規定，但經當事人於審判程序同意作為
    證據，法院審酌該言詞陳述或書面陳述作成時之情況，認為
    適當者，亦得為證據。當事人、代理人或辯護人於法院調查
    證據時，知有第159條第1項不得為證據之情形，而未於言詞
    辯論終結前聲明異議者，視為有前項之同意，刑事訴訟法第
    159條第1項及第159條之5分別定有明文。查本判決下列所引
    用之各該被告以外之人於審判外之陳述（包含書面陳述），
    雖屬傳聞證據，惟公訴人及被告於本院準備程序期日及審判
    期日均未予爭執，且迄至言詞辯論終結前亦未再聲明異議，
    本院審酌上開證據資料製作時之情況，尚無違法不當及證明
    力明顯過低之瑕疵，亦認為以之作為證據應屬適當，故揆諸
    前開規定，爰逕依刑事訴訟法第159條之5規定，認前揭證據
    資料均例外有證據能力，合先敘明。
貳、實體部分：
一、訊據被告丙○○、乙○○固對伊2人於上開時、地，因照護
    乙○○父母看護費用事宜發生爭執之事實，均坦白承認，惟
    被告丙○○辯稱：是被告乙○○先用髒話罵我、激怒我，我
    生氣才用手提包打他，我是為了制止乙○○罵我云云；被告
    乙○○則辯稱：丙○○講話聲音沙啞，我聽不懂她在說什麼
    ，她就出手打我的臉，我被打倒在地，只能拉住她手提包，
    不知丙○○傷勢從何而來云云。經查：上開犯罪事實，業據
    證人即告訴人丙○○、乙○○於警詢、偵查中及本院審理時
    分別指述明確，並有證人丙○○提出之霧峰澄清醫院診斷證
    明書、證人乙○○提出之中山醫學大學附設醫院診斷證明書
    各1紙，中山醫學大學附設醫院急診室驗傷照片6張附卷可稽
    。參以證人甲○○於本院證稱「當天我去將我父母的行李拿
    到車上，當時天色很暗，聽到被告丙○○的聲音沙啞，兩人
    互相叫來叫去，詳細的內容我沒有聽清楚，因為她的聲音很
    啞，我大約在距離50公尺的地方抽菸。沒有看到被告2人拉
    扯。最後聲音很大的時候，我只有看到2人坐在地上，我有
    上前拉開被告丙○○，因為我自己中風腳不方便，力氣只有
    能夠拉丙○○，沒有看到他們受傷，因當地很暗」等語（見
    本院卷第19頁），雖證人甲○○因案發地點光線昏暗，並未
    看清楚被告2人拉扯互毆過程及相互之受傷情形，然被告2人
    均為心智年齡正常之成年人，若非因互毆而彼此拉扯，何以
    會均跌坐在地？再者，觀之證人即告訴人乙○○所受傷勢，
    均為指甲抓拉所致之紅腫擦痕，符合其指述遭被告丙○○以
    手抓傷之受傷情節；證人即告訴人丙○○亦係於爭執發生之
    當日即96年6月28日旋即至霧峰澄清醫院驗傷，經醫生診視
    ，發現其面部有3＊0.1公分擦挫傷、1.5＊0.5公分血腫、2
    ＊0.5公分瘀血兩處、右大腿挫傷3＊2公分、左膝瘀血4＊3
    公分，若被告乙○○僅係拉住丙○○手提包以阻擋丙○○之
    攻擊，丙○○當不致於受有如此傷勢，堪認被告乙○○確有
    出手毆打證人丙○○甚明。綜上所述，被告丙○○、乙○○
    前開行為係屬互毆，因其本即有傷害之犯意存在，則對其等
    互為攻擊之還手反擊行為，均無主張防衛權之餘地。事證明
    確，被告丙○○、乙○○上開犯行，均堪以認定，應予依法
    論科。
二、核被告丙○○、乙○○互相傷害他方之身體所為，均係犯刑
    法第277條第1項之普通傷害罪。爰審酌被告2人原為姻親關
    係，被告丙○○尚有照護乙○○父母之情誼，本應和睦相處
    ，卻因細故彼此互毆，再參酌2人互受傷害之程度，歷經多
    次調解均未能達成和解，暨被告2人犯罪後態度等一切情狀
    ，各量處如主文所示之刑，並均諭知易科罰金之折算標準，
    以資懲儆。
據上論斷，應依刑事訴訟法第299條第1項前段、第284條之1，刑
法第277條第1項、第41條第1項前段，刑法施行法第1條之1第1項
、第2項前段，判決如主文。
本案經檢察官丁○○到庭執行職務。
中    華    民    國    97    年    3     月    7     日
                         台灣台中地方法院刑事第二庭
                                 法  官  陳姵君
上正本證明與原本無異。
如不服本判決，應於收受送達後10日內向本院提出上訴書狀（應
敘述具體理由並附繕本）。
上訴書狀如未敘述理由，應於上訴期間屆滿後20日內補提理由書
於本院。
                                 書記官  莊金屏
中    華    民    國    97    年    3     月    7     日
【附錄論罪科刑法條】
中華民國刑法第277條
傷害人之身體或健康者，處3年以下有期徒刑、拘役或1千元以下
罰金。犯前項之罪因而致人於死者，處無期徒刑或7年以上有期
徒刑；致重傷者，處3年以上10年以下有期徒刑。


司法院資訊處製作；財團法人民間司法改革基金會備份。
